臺灣高等法院刑事裁定
111年度抗字第808號
抗  告  人  周晉儀



上列抗告人因聲請具保停止羈押案件，不服臺灣新北地方法院中
華民國111年5月10日裁定（111年度聲字第1094號），提起抗告
，本院裁定如下：
    主  文
抗告駁回。
    理  由
一、原裁定意旨略以：抗告人即被告周晉儀（下稱被告）因強盜
    案件，經檢察官提起公訴後，原審法院依卷內事證，足認被
    告涉犯攜帶凶器加重強盜罪、非法使人施用第四級毒品罪犯
    罪嫌疑重大，且被告所犯攜帶凶器加重強盜罪屬最輕本刑5
    年以上有期徒刑之重罪，常伴隨逃亡之高度可能，且事後被
    告將告訴人羅懿倫車上之行車紀錄器記憶卡取走，有事實足
    認有湮滅證據之虞，考量被告因經濟壓力即隨機犯案之行為
    ，對告訴人之身心造成重大影響，且對社會治安危害甚大，
    依刑事訴訴法第101條之1第1項第6款，足認被告有反覆實施
    之虞，有羈押之原因及必要，而於民國111年3月17日裁定羈
    押在案。被告固於準備及審理程序均坦承在案，然被告於移
    審程序時供稱：我當時會為本案之犯行係因積欠當鋪債款，
    無法償還每個月3萬元之利息，經濟壓力很大，因此才隨機
    犯案等語（見原審訴字卷第28至30頁），又供稱：我擔任保
    全，月收入為新臺幣（下同）3萬6千元，我的債務大筆是當
    鋪，小筆的很多，最大一筆欠債是車貸，除了當鋪借款，合
    法債務尚有150萬元等語（見原審訴字卷第30頁），可見被
    告債臺高築，依其經濟狀況尚無法償還每月3萬元之利息，
    因此犯下本案，故於被告經濟狀況未改善前，被告恐因此反
    覆實施強盜之犯行，仍認有反覆實施之虞，況本案於111年5
    月3日言詞辯論終結，訂111年5月31日宣判，被告及告訴人
    均可能上訴，全案尚未確定，為利後續審判及執行之進行，
    並經權衡國家刑事司法權之有效行使、社會秩序及公共利益
    、被告人身自由之私益及防禦權受限制之程度與比例原則綜
    合判斷，應認被告有刑事訴訟法第101條之1第1項第6款規定
    羈押之原因及必要性，且無從以具保、責付或限制住居等侵
    害較小之手段替代，而有羈押之必要。聲請意旨雖稱被告無
    滅證之可能且無逃亡之意圖，本非認定被告羈押之原因；又
    稱須被告工作負擔調解費用，則顯非刑事訴訟法第114條各
    款所定非予具保不得羈押之事由，是被告及辯護人依此聲請
    具保停止羈押，為無理由，應予駁回等語。
二、按法院為羈押之裁定時，其本質上係屬為保全被告使刑事訴
    訟程序得以順利進行，或為保全證據，或為擔保嗣後刑之執
    行程序，或為防止被告反覆施行同一犯罪，而對被告實施剝
    奪其人身自由之強制處分，法院僅須在外觀上審查被告犯罪
    嫌疑是否重大，及有無賴此保全偵、審程序進行或執行而為
    此強制處分之必要，關於羈押原因之判斷，尚不適用訴訟上
    之嚴格證明原則，只需檢察官提出之證據在形式上足以證明
    被告犯罪嫌疑為已足。又刑事訴訟法第101條之1所定之預防
    性羈押，係因考慮該條所列各款犯罪，一般而言，對於他人
    生命、身體、財產有重大之侵害，對社會治安破壞甚鉅，而
    其犯罪性質，從實證之經驗而言，犯罪行為人大多有一而再
    、再而三反覆為之的傾向，故為避免此種犯罪型態之犯罪行
    為人，在同一社會環境條件下，再次興起犯罪之意念而再為
    同一之犯罪，因此透過拘束其身體自由之方式，避免其再犯
    ，是法院依該條規定決定是否應予羈押時，並不須有積極證
    據，足認其確實準備或預備再為同一之犯罪，而僅須由其犯
    罪之歷程觀察，其於某種條件下已經多次犯下該條所列之罪
    行，而該某種條件，現在正存在於被告本身或其前犯罪之外
    在條件並未有明顯之改善，而可使人相信在此等環境下，被
    告有可能再為同一犯罪之危險，即可認定有反覆實施該條犯
    罪之虞。至於有無羈押之必要，則由法院以上述羈押之目的
    依職權為目的性之裁量為其裁量標準，除被告犯罪嫌疑已屬
    重大外，自當基於訴訟進行程度、犯罪性質、犯罪實際情狀
    及其他一切情事，審慎斟酌有無上開保全或預防目的，依職
    權妥適裁量，俾能兼顧國家刑事追訴、刑罰權之順暢執行及
    人權保障。
三、被告抗告意旨略以：被告從警詢至法院訊問均坦承不諱態度
    良好，被告亦有固定之保全工作，為了籌措母親喪葬費用向
    民間當舖借款，又因每月需償還3萬元利息，在經濟每況愈
    下之情形才做出錯誤決定，已深感悔悟，請給予具保處分代
    替羈押云云。
四、經查：經查：被告涉犯刑法330條攜帶凶器強盜罪等罪，於
    原審審理坦承犯行，並有起訴書所載證據在卷可參，足見被
    告犯罪嫌疑確屬重大；而本案第一審訴訟程序固已終結，然
    尚未確定，參以被告自承債臺高築，依其經濟狀況尚無法償
    還每月3萬元之利息，因此犯下本案，故於被告經濟狀況未
    改善前，被告恐因此反覆實施強盜之犯行，仍認有反覆實施
    之虞，是其有刑事訴訟法101條第1 項第6 款之羈押原因，
    為確保訴訟程序順利進行，使國家刑罰權得以實現，以維持
    重大之社會秩序及增進重大之公共利益，有客觀事實及相當
    理由足認犯罪嫌疑重大，非予羈押，難以確保審判及將來若
    為有罪判決確定後之刑罰執行程序進行。再權衡被告人權保
    障、國家刑事司法權之有效行使、社會秩序及公共利益、被
    告人身自由之私益及防禦權受限制之程度，認被告仍有繼續
    羈押之必要，以確保本案嗣後審理、執行程序之順利進行，
    且該羈押之必要性尚無從以具保或限制住居等侵害較小之手
    段替代。此外，本件並無刑事訴訟法第114 條所規定不得駁
    回其聲請之情形，原審因而駁回抗告人具保停止羈押之聲請
    ，並無不合。況有無繼續羈押之必要，俱屬事實問題，法院
    在不違背通常生活經驗定則或論理法則時，依法自有審酌認
    定之職權，原審既審酌全案及相關事證，考量訴訟進行程度
    及其他一切情事，認抗告人羈押之原因並無消滅，有羈押之
    必要，本為法院就個別案件具體情形依法裁量之職權行使，
    其於目的與手段間之衡量，亦無違反比例原則。抗告意旨所
    稱犯罪之動機及犯後態度，與其是否具備羈押事由與羈押必
    要性之法律判斷無涉。綜上，原審認羈押原因仍存在，亦無
    符合刑事訴訟法第114 條所定應准予具保停止羈押之情形，
    而裁定駁回抗告人具保停止羈押之聲請，經核並無違誤，抗
    告意旨仍執前詞指摘原裁定不當，為無理由，應予駁回。
據上論斷，應依刑事訴訟法第412 條，裁定如主文。
中　　華　　民　　國　　111 　年　　6 　　月　　1 　　日
                  刑事第十二庭  審判長法　官  陳如玲
                                      法　官  蔡如惠
                                      法　官  廖建瑜
以上正本證明與原本無異。
不得再抗告。
                                      書記官  邵佩均
中　　華　　民　　國　　111 　年　　6 　　月　　1 　　日